臺灣屏東地方法院民事判決　　　　　　110年度潮小字第252號
原　　　告　楊素蘭　
被　　　告　陳斌富　

上列被告被訴妨害名譽案件（109 年度簡字第1995號），經原告
提起刑事附帶民事訴訟，請求損害賠償（109年度附民字第349號
），本院刑事庭裁定移送，本院於110年8月23日言詞辯論終結，
判決如下：
    主  文
被告應給付原告新台幣3,000元及自109年11月25日起至清償日止
，按週年利率5%計算之利息。
原告其餘之訴駁回。
本判決第一項得假執行；但被告如以新台幣3,000元為原告預供
擔保，得免為假執行。
    理由要領
一、原告主張：被告於109年2月11日下午4時42分許，在屏東縣
    ○○鄉○○路000○0號施作屋頂翻修工程時，因細故與原告
    有齟齬，竟基於公然侮辱之犯意，在不上開不特定人得共見
    共聞之場所，以「瘋女人（台語）」對伊辱罵，使伊名譽受
    不法侵害，足以貶損原告之社會評價，妥依侵權行為法律關
    係，訴請賠償非財產上損害。並聲明：被告應給付原告新台
    幣（下同）100,000元及自起訴狀繕本送達翌日起至清償日
    止，按週年利率5%計算之利息。
二、被告抗辯：並非針對原告，是隔壁跟我講的，我複頌而已，
    對於刑事判決沒有意見，原告請求過高等語。並聲明：原告
    之訴駁回。
三、得心證之理由：
㈠、因故意或過失，不法侵害他人之權利者，負損害賠償責任；
    不法侵害他人之身體、健康、名譽、自由、信用、隱私、貞
    操，或不法侵害其他人格法益而情節重大者，被害人雖非財
    產上之損害，亦得請求賠償相當之金額，民法第184條第1項
    前段、第195條第1項前段分別定有明文。
㈡、原告主張被告於其等發生爭執時口出「瘋女人」之言詞，既
    為被告所不爭執，自堪信為真實，被告雖辯稱其並非針對原
    告，然上開言詞既在兩造爭執後出口，係針對原告而說，甚
    為明確，而被告在房屋外之公開場合，對被告口出「瘋女人
    」之言詞，依社會一般觀念，堪認已有輕蔑、貶低人格，使
    原告心生不快及受侮辱之感覺，則原告主張其名譽之人格法
    益受不法侵害且情節重大，堪信為真實，本院109年度簡字
    第1995號刑事一審判決認定大致相同，可供參酌。
㈢、原告在房屋外公眾得自由通行處所受人言詞侮辱，精神上當
    受有某程度損害，爰審酌兩造之身分地位、學識經歷（見本
    院卷第39頁背面言詞辯論筆錄），另被告口出惡言之原因乃
    因其將施工器具置放於原告母親之土地上而與原告發生口角
    ，並非無端侮辱他人，及被告辱罵之方式與情節等一切情狀
    ，認原告得請求之非財產上損害以認定3,000元為適當，逾
    此範圍之請求，無理由，應予駁回。
㈣、末按遲延之債務，以支付金錢為標的者，債權人得請求依法
    定利率計算之遲延利息；應付利息之債務，其利率未經約定
    ，亦無法律可據者，週年利率為百分之5；給付無確定期限
    者，債務人於債權人得請求時，經其催告而未為給付，自受
    催告時起，負遲延責任。其經債權人起訴而送達訴狀，或依
    督促程序送達支付命令，或為其他相類之行為者，與催告有
    同一之效力，民法第233條第1項前段、第203條、第229條第
    2項分別定有明文。本件原告請求被告賠償損害，係以支付
    金錢為標的，是原告請求被告給付自刑事附帶民事起訴狀繕
    本送達翌日即109年11月25日起至清償日止，按年息5％計算
    之利息，自屬正當，應予准許；逾此部分之請求，非屬正當
    ，應予駁回。
四、本件係就民事訴訟法第436條之8適用小額訴訟程序所為被告
    敗訴之判決，依同法第436條之20規定，應依職權宣告假執
    行，並依同法第436條之23準用第436條第2項，適用同法第
    392條第2項及第3項規定，依職權宣告被告提供相當擔保金
    得免為假執行
五、本件原告係於刑事訴訟程序提起民事訴訟，經本院刑事庭裁
    定移送，依刑事訴訟法第504 條第2 項規定，毋庸繳納裁判
    費，且本件訴訟繫屬期間亦未增生訴訟費用事項，故無訴訟
    費用負擔問題，併予敘明。
中    華    民    國  110    年    9    月    6    日
                   潮州簡易庭
                                  法  官  吳思怡
以上正本係照原本作成。
如不服本判決，應於送達後20日內，向本院提出上訴狀並表明上
訴理由，如於本判決宣示後送達前提起上訴者，應於判決送達後
20日內補提上訴理由書（須附繕本）。如委任律師提起上訴者，
應一併繳納上訴審裁判費。
中    華    民    國   110    年    8     月    23    日
 
                                  書記官  蔡進吉